高雄高等行政法院判決　　　　　　　　　　　　　　　九十一年度訴字第五四一號
　　　　　　　　　　　　　　　.
　　原　　　告　甲○○
　　被　　　告　財政部台灣省南區國稅局
　　代　表　人　許虞哲　局長
　　訴訟代理人　乙○○
右當事人間因贈與稅事件，原告不服財政部中華民國九十一年五月二日台財訴字第０
九０００六六一九四號訴願決定，提起行政訴訟。本院判決如左：
　　主  文
原告之訴駁回。
訴訟費用由原告負擔。
　　事  實
甲、事實概要：
  緣原告於民國（下同）九十年八月六日申請以中興商業銀行股份有限公司（下稱中
  興銀行）股票抵繳八十三至八十五年度贈與稅，並主張其為課徵之標的，應以核課
  價格抵繳應納之贈與稅。案經被告機關以九十年九月六日南區國稅高縣徵字第九０
  ０三０五七０號函復原告以其八十三至八十五年度贈與稅係依遺產及贈與稅法第五
  條第三款規定核課，其課徵標的物應為現金而非中興銀行股票，依同法施行細則第
  四十六條第四項規定，其抵繳價值之計算，以申請日為準，並準用有關遺產或贈與
  財產之估價規定辦理。原告不服，復於九十年九月十三日檢具說明書稱，原告於八
  十四年間贈與三名子女之中興銀行股票，係原告先購買股票再贈與三名子女，故申
  請依前開施行細則第四十六條第一項規定，按核課贈與稅時平均單價每股新台幣（
  下同）十六元核算其抵繳價值。案經被告機關以九十年九月二十六日南區國稅高縣
  徵字第九００三二七０八號函復准原告抵繳，並以九十年八月六日原告申請抵繳日
  該股票之收盤價每股一元核算抵繳價值。原告仍表不服，復提起訴願，亦遭決定駁
  回，遂提起本件行政訴訟。
乙、兩造聲明：
一、原告聲明求為判決：訴願決定及原處分（含復查決定）均撤銷。
二、被告聲明求為判決：
（一）原告之訴駁回。
（二）訴訟費用由原告負擔。
丙、兩造之爭點：
一、原告未於言詞辯論期日到場，據其起訴狀及於準備程序之陳述略謂：
（一）原告於八十二年至八十四年間向股票盤商購入大量中興銀行之股票，嗣後登記
      為原告三名子女何嘉瑛、何嘉莉、何曉青名下，於被告查核時，同意繳納贈與
      稅，其贈與標的物為中興銀行股票而非現金，故被告應依遺產及贈與稅法施行
      細則第四十六條第一項規定「納稅義務人申請以繼承或受贈之課徵標的物抵繳
      遺產稅或贈與稅者，其抵繳價值之計算以該項財產核課遺產稅或贈與稅之價值
      為準。」是被告應以該股票為課徵標的物，並以核課贈與稅時該股票之收盤價
      每股十六元計算，抵繳贈與稅。
（二）依遺產及贈與稅法第四條第二項規定「本法稱贈與，指財產所有人以自己之財
      產無償給予他人，經他人允受而生效力之行為。」原告於八十二年至八十四年
      間陸續向股票盤商陳振生購入中興銀行股票；嗣後才登記為原告三名子女何嘉
      瑛、何嘉莉、何曉青名下，並分別以何嘉瑛、何嘉莉、何曉青之名向上海商業
      銀行前金分行借貸二六、一一０、七九一元，八、八００、０００元，及八、
      九００、０００元，且購買股票及向銀行借貸之時，原告三名子女皆在國外讀
      書，所以均由原告處理，原告對於股票得自由處分，故應屬於消費寄託而非贈
      與。
（三）原告於被告查核時，雖與被告多次協商，被告仍依遺產及贈與稅法第五條第三
      款規定作成處分，嗣後原告申請復查及提起訴願，惟仍未獲准變更，提起行政
      訴訟因超過法定期間程序不合而遭裁定駁回，但不能因此就認定原告係贈與子
      女現金而非股票。
二、被告主張之理由：
（一）按「遺產稅或贈與稅應納稅額在三十萬元以上，納稅義務人確有困難，不能一
      次繳納現金時，得於前項規定期限內向該管稽徵機關申請，分十二期以內繳納
      ；每期間隔以不超過二個月為限，並准以課徵標的物或其他易於變價或保管之
      實物一次抵繳。」；「納稅義務人申請以課徵標的物以外之財產抵繳遺產稅或
      贈與稅者，其抵繳價值之計算，以申請日為準，並準用有關遺產或贈與財產之
      估價規定辦理。」；「凡已在證券交易所上市（以下稱上市）或證券商營業處
      所買賣（以下稱上櫃）之有價證券，依繼承開始日或贈與日該項證券之收盤價
      估定之。」分別為遺產及贈與稅法第三十條第二項、同法施行細則第四十六條
      第四項及第二十八條第一項前段所明定。
（二）本件原告於九十年八月六日申請以中興銀行股票抵繳八十三至八十五年度贈與
      稅，並主張其為課徵標的物，應以核課價格抵繳應納之贈與稅。經被告以九十
      年九月六日南區國稅高縣徵字第九００三０五七０號函復原告以其八十三至八
      十五年度贈與稅係依遺產及贈與稅法第五條第三款規定核課，其課徵標的物應
      為現金而非中興銀行股票，依同法施行細則第四十六條第四項規定，其抵繳價
      值之計算，以申請日為準，並準用有關遺產或贈與財產之估價規定辦理，請原
      告於文到十日內，檢送抵繳股票明細表、股票所有權人抵繳同意書憑辦。原告
      不服，復於九十年九月十三日檢具說明書稱，原告於八十四年間贈與三名子女
      之中興銀行股票，係原告先購買股票再分別贈與三名子女，故股票登記於三名
      子女名下，請按核課贈與稅時平均單價每股十六元核算其抵繳價值，並檢附抵
      繳明細表及其女何嘉莉出具同意以其名下五萬股中興銀行股票抵繳原告八十四
      、八十五年度贈與稅之同意書。被告以該等股票雖非贈與稅課徵標的物，但尚
      屬易於變價之實物，乃以九十年九月二十六日南區國稅高縣徵字第九００三二
      七０八號函准原告抵繳八十五年度贈與稅，並以九十年八月六日（原告申請抵
      繳日）該股票之收盤價每股一元核算抵繳價值。依首揭規定，並無不合。
（三）原告主張其於八十二年至八十四年間向股票盤商購入大量之中興銀行股票，嗣
      後登記為原告三名子女何嘉瑛、何嘉莉、何曉青名下，於被告查核時，同意繳
      納該等贈與稅，其贈與標的物應為中興銀行股票而非現金，被告應以股票為課
      徵標的物，並以核課贈與稅時之價格每股十六元為計算標準抵繳贈與稅云云，
      資為爭議。
（四）查原告八十四、八十五年度應納贈與稅案件，係因原告於八十四年間以自有資
      金為子女何嘉瑛、何嘉莉、何曉青繳納上海商業銀行前金分行貸款利息，金額
      分別為二、七六九、九九二元，四一六、一八六元及八六一、四一一元；另分
      別提供現金九００、０００元，一、二三０、０００元及八四五、三二五元予
      前述三名子女購買中興銀行股票，又於八十四年十月給予何嘉瑛及何嘉莉二人
      合計五九四、五００元購買高雄市○鎮區○○段二六五七號土地，前述總金額
      合計七、六一七、四一四元，經被告依遺產及贈與稅法第五條第三款「以自己
      之資金，無償為他人購置財產者，以贈與論」之規定，核課其八十四年度贈與
      稅額一、０七一、七０一元；另原告於八十五年間以自有資金為其子女何嘉瑛
      、何嘉莉、何曉青繳納上海商業銀行前金分行貸款利息，金額分別為二、七四
      一、七九六元，四０三、一五一元及八三四、四三二元，前述金額合計三、九
      七九、三七九元，亦經被告依前開遺產及贈與稅法第五條第三款規定，核課其
      八十五年度贈與稅額三三三、七００元。原告不服，前已分別循序申請復查及
      提起訴願，業經財政部八十九年六月五日台財訴第0000000000號及
      九十年一月二日台財訴第0000000000號訴願決定駁回其訴願在案，
      且原告提起行政訴訟亦因程序不合，經鈞院九十年八月七日九十年度訴字第一
      四三八號、第一四四四號裁定駁回確定在案，顯示其課徵標的物應為現金而非
      中興銀行股票，已臻明確。
（五）又參以原告八十八年七月十五日訴願書之訴願理由亦稱原告之子女何嘉瑛、何
      嘉莉、何曉青八十四、八十五年度購買中興銀行股票，其主要資金來源係向銀
      行借款而來，如有不足再向原告及配偶暫借，其有關借款之利息，除本身各領
      有薪水交付原告代為支付外，其餘若有不足皆由原告及配偶共同代為支付，事
      後再行償還云云，此有卷附原告訴願書影本附案可稽。原告既已自承有關中興
      銀行股票係其子女何嘉瑛、何嘉莉、何曉青三人於八十四、八十五年度所購買
      ，足證本件之課徵標的物係為現金而非中興銀行股票，是原告訴稱購買股票後
      再行贈與子女乙節，核不足採；又系爭股票既非課徵標的物，其抵繳價值之計
      算，應以申請日為準，原告主張應以購買時之時價為準，亦不足採。
（六）綜上所述，原告之訴，顯無理由，請駁回其訴，以維稅政。
　　理  由
甲、程序部分：
  原告經合法通知，核無民事訴訟法第三百八十六條各款所列情形，爰依行政訴訟法
  第二百十八條準用民事訴訟法第三百八十五條、第三百八十六條之規定，由被告聲
  請而為一造辯論判決。
乙、實體部分：
一、按「遺產稅或贈與稅應納稅額在三十萬元以上，納稅義務人確有困難，不能一次
    繳納現金時，得於前項規定期限內向該管稽徵機關申請，分十二期以內繳納；每
    期間隔以不超過二個月為限，並准以課徵標的物或其他易於變價或保管之實物一
    次抵繳。」；「納稅義務人申請以課徵標的物以外之財產抵繳遺產稅或贈與稅者
    ，其抵繳價值之計算，以申請日為準，並準用有關遺產或贈與財產之估價規定辦
    理。」；「凡已在證券交易所上市（以下稱上市）或證券商營業處所買賣（以下
    稱上櫃）之有價證券，依繼承開始日或贈與日該項證券之收盤價估定之。」行為
    時遺產及贈與稅法第三十條第二項、同法施行細則第四十六條第四項及第二十八
    條第一項前段定有明文。
二、本件原告於九十年八月六日申請以中興銀行股票抵繳八十三至八十五年度贈與稅
    ，並主張其為課徵標的物，應以核課價格抵繳應納之贈與稅。經被告以九十年九
    月六日南區國稅高縣徵字第九００三０五七０號函復原告以其八十三至八十五年
    度贈與稅係依遺產及贈與稅法第五條第三款規定核課，其課徵標的物應為現金而
    非中興銀行股票，依同法施行細則第四十六條第四項規定，其抵繳價值之計算，
    以申請日為準，並準用有關遺產或贈與財產之估價規定辦理，請原告於文到十日
    內，檢送抵繳股票明細表、股票所有權人抵繳同意書憑辦。原告不服，復於九十
    年九月十三日檢具說明書稱，原告於八十四年間贈與三名子女之中興銀行股票，
    係原告先購買股票再分別贈與三名子女，故股票登記於三名子女名下，請按核課
    贈與稅時平均單價每股十六元核算其抵繳價值，並檢附抵繳明細表及其女何嘉莉
    出具同意以其名下五萬股中興銀行股票抵繳原告八十四、八十五年度贈與稅之同
    意書。被告以該等股票雖非贈與稅課徵標的物，但尚屬易於變價之實物，乃以九
    十年九月二十六日准原告抵繳八十五年度贈與稅，並以九十年八月六日（原告申
    請抵繳日）該股票之收盤價每股一元核算抵繳價值之事實有被告九十年八月六日
    申請書、九十年九月十三日說明書及被告南區國稅高縣徵字第九００三０五七０
    號函、南區國稅高縣徵字第九００三二七０八號函附原卷可稽，且為兩造所不爭
    ，堪信為實。茲兩造所爭執者，厥為用以抵繳贈與稅之中興銀行股票，應以核課
    贈與稅時股票每股之價格十六元抵繳？抑或以原告申請抵繳日該股票之收盤價每
    股一元核算抵繳價值？
三、經查，原告雖主張其於八十二年至八十四年間向股票盤商購入大量之中興銀行股
    票，嗣後登記為原告三名子女何嘉瑛、何嘉莉、何曉青名下，於被告查核時，同
    意繳納該等贈與稅，其贈與標的物應為中興銀行股票而非現金，被告應以股票為
    課徵標的物，並以核課贈與稅時之價格每股十六元為計算標準抵繳贈與稅云云。
    惟查，本件原告八十四、八十五年度應納之贈與稅，係因原告於八十四年間以自
    有資金為子女何嘉瑛、何嘉莉、何曉青繳納上海商業銀行前金分行貸款利息，金
    額分別為二、七六九、九九二元，四一六、一八六元及八六一、四一一元；另分
    別提供現金九００、０００元，一、二三０、０００元及八四五、三二五元予前
    開三名子女購買中興銀行股票，又於八十四年十月給予何嘉瑛及何嘉莉二人合計
    五九四、五００元購買高雄市○鎮區○○段二六五七號土地，前述總金額合計七
    、六一七、四一四元，經被告依遺產及贈與稅法第五條第三款「以自己之資金，
    無償為他人購置財產者，以贈與論」之規定，核課其八十四年度贈與稅額一、０
    七一、七０一元；另原告於八十五年間以自有資金為其子女何嘉瑛、何嘉莉、何
    曉青繳納上海商業銀行前金分行貸款利息，金額分別為二、七四一、七九六元，
    四０三、一五一元及八三四、四三二元，前述金額合計三、九七九、三七九元，
    亦經被告依前開遺產及贈與稅法第五條第三款規定，核課其八十五年度贈與稅額
    三三三、七００元。業經財政部八十九年六月五日台財訴第000000000
    0號及九十年一月二日台財訴第0000000000號訴願決定駁回其訴願在
    案，且原告提起行政訴訟亦因程序不合，亦經本院九十年八月七日九十年度訴字
    第一四三八號、第一四四四號裁定駁回確定在案。又參以卷附之本院九十年度訴
    字第七六六號原告與被告間贈與稅事件之判決，原告之主張亦稱其子女何嘉瑛、
    何嘉莉、何曉青八十四、八十五年度購買中興銀行股票，其主要資金來源係向銀
    行借款而來，如有不足再向原告及配偶暫借，其有關借款之利息，除本身各領有
    薪水交付原告代為支付外，其餘若有不足，皆由原告及配偶共同代為支付，事後
    再行償還等語；原告於九十一年十月十八日受命法官行準備程序時，亦陳稱：「
    我的小孩貸款的部分是曾經回國來辦理。那些是當作買賣股票的資金。」等情在
    卷。準此，原告既已自承有關中興銀行股票係其子女何嘉瑛、何嘉莉、何曉青三
    人於八十四、八十五年度所購買，足證之前課徵贈與稅事件之課徵標的物係為現
    金而非中興銀行股票。況關於個人資金運用及財產情形，納稅義務人個人均較稅
    捐機關瞭解，故原告主張其於八十二年至八十四年間陸續向股票盤商陳振生購入
    中興銀行股票，嗣後才登記為三名子女何嘉瑛、何嘉莉、何曉青名下云云，自應
    由其負舉證之協力義務，然原告就此僅空言主張並未提出證據以供本院調查，其
    主張即難採取。揆諸首揭規定，被告依遺產及贈與稅法施行細則第四十六條第四
    項規定，以九十年八月六日原告申請抵繳日該股票之收盤價每股一元核算抵繳價
    值，於法並無不合。
四、綜上所述，系爭股票既非課徵標的物，其抵繳價值之計算，應以申請日為準，原
    告主張應以購買時之時價為準，並不足採。被告依原告申請抵繳日該股票之收盤
    價每股一元核算抵繳價值，於法並無違誤，訴願決定予以維持，亦無不合；原告
    提起本件訴訟，求為撤銷，為無理由，應予駁回。
五、據上結論，本件原告之訴為無理由，爰依行政訴訟法第一百九十五條第一項後段
    、第九十八條第三項前段、第二百十八條，民事訴訟法第三百八十五條第一項前
    段，判決如主文。
中　　　華　　　民　　　國    九十一　　年　    十一　　月　　  十三　　日
                              高雄高等行政法院第三庭
                                          審判長法官　  江 幸 垠
  　　　　　　　　　　　　　　　　　　    法　    官　  戴 見 草
　  　　　　　　　　　　　　　　　　　    法　    官　  林 石 猛
右為正本係照原本作成。
如不服本判決，應於判決送達後二十日內向本院提出上訴書狀，其未表明上訴理由者
，應於提起上訴後二十日內向本院提出上訴理由書（須按對造人數附繕本）；如於本
判決宣示或公告後送達前提起上訴者，應於判決送達後二十日內補提上訴理由書（須
附繕本）。未表明上訴理由者，逕以裁定駁回。
提起上訴應預繳送達用雙掛號郵票七份（每份三十四元）。
中　　　華　　　民　　　國    九十一　　年　    十一　　月　　  十三　　日
                                          法院書記官    李 建 霆
